臺灣高雄地方法院刑事判決　　　　　　　95年度易字第2160號
公　訴　人　臺灣高雄地方法院檢察署檢察官
被　　　告　甲○○
上列被告因竊盜案件，經檢察官提起公訴（95年度偵字第29227
號），本院判決如下：
    主  文
甲○○攜帶兇器竊盜未遂，累犯，處有期徒刑拾月。
其餘被訴部分，無罪。
    事  實
一、甲○○前於民國91年間，因偽造文書案件，經臺灣臺南地方
    法院以90年度南簡字第707 號判處有期徒刑2 月確定，於91
    年11月6 日易科罰金執行完畢，詎仍不知悔改，意圖為自己
    不法之所有，於95年11月3 日晚間7 時許，攜帶其所有客觀
    上足對人之生命、身體、安全構成威脅，可供兇器使用如附
    表編號3 至13所示之工具，前往朱榮康任負責人，現已無人
    居住、使用，址設高雄縣湖內鄉○○路○ 段827 號之「儀龍
    企業股份有限公司」（下稱儀龍公司），趁該公司大門未緊
    閉留有縫細，自該縫細侵入公司內部，並至該公司3 樓樓頂
    窺視廢棄變電箱，欲持上揭工具拆解變電箱時，為巡視中之
    儀龍公司負責人朱榮康之姪女乙○○發覺，旋報警當場加以
    查獲，並扣得如附表所示之物。
二、案經高雄市政府警察局苓雅分局報請台灣高雄地方法院檢察
    署檢察官偵查起訴。
    理  由
壹、證據能力部分：
  (一)按被告以外之人於審判中有下列情形之一，其於檢察事務官
    、司法警察官或司法警察調查中所為之陳述，經證明具有可
    信之特別情況，且為證明犯罪事實之存否所必要者，得為證
    據：1 、死亡者。2 、身心障礙致記憶喪失或無法陳述者。
    3 、滯留國外或所在不明而無法傳喚或傳喚不到者。四、到
    庭後無正當理由拒絕陳述者，刑事訴訟法第159 條之3 定有
    明文。所謂「較可信之特別情況」之情形，亦應就前後陳述
    時之外部情況（如時間間隔、有意識的迴避、受不當外力干
    擾、事後串謀、受訊時立即反應所知、是否有親友在場及筆
    錄是否清楚明確等）進行比較，以資決定何者外部情況具有
    可信性。若陳述係在特別可信之情況下所為，虛偽陳述之危
    險性不高，雖係審判外陳述，或未經被告反對詰問，仍得承
    認其有證據能力。查證人乙○○於本院審理中，依其戶籍地
    址傳喚，因查無此人顯見所在不明等情，有本院送達證書、
    信封在卷可佐。本院考量證人乙○○於警詢所述被告遭其報
    警查獲過程，考慮因素較少，且距離案發時間較近，記憶較
    清楚，全程亦以一問一答方式製作警詢筆錄，應認具有可信
    之特別情況，且又為證明犯罪事實之存否所必要，其於警詢
    時之陳述，符合刑事訴訟法第159 條之3 第3 款之規定，具
    有證據能力，得為證據。
  (二)所謂傳聞係指被告以外之人於審判外之言詞或書面陳述，傳
    聞法則係針對被告以外之人於審判外以言詞或書面所為之供
    述證據之證據能力所為之規範。本件查獲時所拍攝之照片係
    以照片本身之存在證明待證事實，在性質上並非供述證據，
    無刑事訴訟法第159 條第1 項規定之適用，且該照片與被告
    是否攜帶兇器行竊及所竊取者係何種財物之待證事實，具關
    聯性，是上開照片亦具有證據能力。
貳、實體部分：
一、訊據被告固坦言曾於上開時間，進入儀龍公司內部之事實，
    惟矢口否認有何竊盜犯行，辯稱：因儀龍公司建物已廢棄多
    年，伊始進入尋覓是否有廢棄物可撿拾，過程中未攜帶扣案
    工具，也未拆卸該公司變電箱云云。經查：
  (一)被告曾於上開時間進入儀龍公司為警查獲之事實，除據其坦
    承不諱外，核與證人即被害人朱榮康姪女乙○○證述儀龍公
    司遭人侵入竊取財物等語、證人即當日前往現場處理員警張
    文明證述確於儀龍公司內查獲被告等情相符，復有現場查獲
    被告之相片10張附卷可稽，足認被告此部分自白與事實相符
    ，可以採信。
  (二)本件被告遭查獲時，於其身旁扣有如附表所示工具1 批等情
    ，據證人即查獲本件員警張文明證稱：當日下午7 時許，乙
    ○○小姐到我們派出所報案，說有人到他們工廠竊物，後我
    們員警進入工廠後，發現被告躲在3 樓變電箱旁，他旁邊有
    一批工具散落在變電箱旁等語明確（見本院卷第53頁），復
    有該批工具扣案足佐。被告雖否認該批工具為其所有，惟因
    本件扣案工具數量非少，價值非貲，且由卷附現場查獲相片
    以觀，該扣案工具亦未有久置該處，外觀佈滿灰塵之情，應
    可排除該工具係前人工作遺忘帶走之可能；再者，證人乙○
    ○於警詢中證稱：我當日約在下午5 時許，至儀龍公司3 樓
    檢查變電箱有無遭竊，當時我發現變電箱地上都是油，就判
    斷可能有竊嫌侵入，於是到公司外察看，大約當晚7時 許，
    我就發現狗在叫，隔壁公司門口感應燈也亮好久，我用望遠
    鏡看儀龍公司3 樓頂變電箱上有人，我就報警請警方來處理
    ，當我會同警方進入公司時，發現被告躲在變電箱旁，且變
    電箱旁有一批扳手、油壓剪等工具，該工具並非儀龍公司所
    有，且我在下午察看時，亦未發現有該批工具等語（見警詢
    卷第5 頁），則證人乙○○於當日下午巡邏公司時，既未見
    變電箱旁留有扣案工具，惟於當晚7 時許，查獲被告時，卻
    見變電箱四周留有大批扣案工具，本件扣案工具自以被告攜
    帶進入為合理。
  (三)被告雖辯稱伊僅係進入儀龍公司撿拾廢棄物云云，惟證人即
    查獲本件員警張文明證稱：當日下午7 時許，乙○○小姐到
    我們派出所報案，說有人到他們工廠竊物，後我們員警進入
    工廠後，發現被告躲在3 樓變電箱旁，他旁邊有一批工具，
    而該批工具及現場的手套均沾有油漬，且係新沾染的痕跡，
    變電箱也有被拆過的痕跡，當時問被告來做什麼，他一會說
    來修變電箱，一會又說是朋友叫他來撿東西等語（見本院卷
    第53、第55頁），對照證人乙○○前述：其於當日下午5 時
    許，至儀龍公司3 樓檢查變電箱時，發現地上都是油等語，
    顯見若非被告持身旁工具欲拆卸變電箱，該工具應無沾染油
    漬之可能，況被告如確係為撿拾廢棄物始進入儀龍公司，面
    對員警詢問其進入原因時，直接說明理由即可，由其一度答
    稱欲修理變電箱等語，更足認其係為掩飾正在拆卸變電箱遭
    查獲之事實，始以上開話語置辯。從而，本件被告確有使用
    扣案工具拆卸變電箱之情，事證堪稱明確。又儀龍公司現已
    停業，且無人居於該處，亦無守衛看守等情，雖據證人張文
    明證述在卷甚明（見本院卷第54頁），惟由現場查獲相片以
    觀，該公司變電箱為金屬製品，外型非小且固定於地，一望
    即知尚有一定價值，難認係屬他人棄置不要之物，被告明知
    於此，卻仍持扣案工具加已拆卸，其欲竊取該變電箱等情，
    事證已明，其犯行足堪認定。
三、論罪科刑部分：
  (一)按刑法第321 條第1 項第3 款之攜帶兇器竊盜罪，係以行為
    人攜帶兇器竊盜為其加重條件，此所謂兇器，其種類並無限
    制，凡客觀上足對人之生命、身體、安全構成威脅，具有危
    險性之兇器均屬之，且祇須行竊時攜帶此種具有危險性之兇
    器為已足，並不以攜帶之初有行兇之意圖為必要（最高法院
    79年臺上字第5253號判例可資參照），本案被告所攜遭扣如
    附表編號3 至13所示之起子、扳手、剪刀等工具，均為金屬
    製品，且質地堅硬，其若持該工具等物用以攻擊人體，顯足
    以使人受有傷害，是認該批工具客觀上可對人之生命、身體
    構成威脅，具有危險性，應屬刑法第321 條第1 項第3 款所
    定兇器。
  (二)核被告攜帶上開工具進入儀龍公司，著手竊取該公司變電器
    之際，因遭警查獲而未得逞，所為係犯刑法第321 條第2項
    、第1 項第3 款之攜帶兇器竊盜罪。被告已著手於犯罪行為
    之實行而不遂，為未遂犯，爰依刑法第25條第2 項規定減輕
    其刑。公訴人認被告所為尚涉犯夜間侵入住宅或有人居住之
    建築、及踰越門扇加重條件一節，因儀龍公司建物現已無人
    居住，且平時亦無守衛看守等情，已如前述，被告縱於夜間
    進入該建物，所為仍非侵入住宅或有人居住之建築物，而與
    刑法第321 條第1 項第1 款規定要件不符。又大門本係供人
    出入進出所用，被告見儀龍公司大門未完全緊閉，由所留門
    縫空隙中進入該公司，情形雷同於直接由未鎖之大門登堂入
    室，亦無逾越門扇之情，公訴人前開所認，均有未恰，應予
    敘明。被告前於91年間，因偽造文書案件，經臺灣臺南地方
    法院以90年度南簡字第707 號判處有期徒刑2 月確定，於91
    年11月6 日易科罰金執行完畢等情，有臺灣高等法院被告前
    案紀錄表、台灣高雄地方法院檢察署刑案資料查註紀錄表各
    1 紙在卷可稽，其於上開徒刑執行完畢後5 年內，再故意犯
    本件最重本刑為有期徒刑以上之罪，為累犯，應依刑法第47
    條第1 項之規定加重其刑，並依法先加後減之。爰審酌被告
    正值青壯之年，不思正途以獲取所需，竟率爾攜帶兇器竊取
    他人財物，危害社會治安非輕，犯後復未坦承犯行，態度難
    認良好，惟念所為犯行尚未既遂，未造成實際損害等一切情
    狀，量處如主文所示之刑。扣案如附表所示工具1 批雖係被
    告攜帶，供其竊取他人財物所用之物，惟因被告自始否認犯
    行，
    本件雖足認其所為竊盜犯行罪證明確，惟就該批工具究屬何
    人所有一節，尚乏依據加以判定，故不對之為沒收之諭知。
參、無罪部分：
一、公訴意旨略以：被告甲○○於95年11月3 日晚間7 時許，攜
    帶其所有客觀上足對人之生命、身體、安全構成威脅，可供
    兇器使用之金屬製扳手、油壓剪、萬用鉗、鱷魚剪、螺絲起
    子、破壞剪、剪鐵用萬用剪及水管鉗之工具，前往儀龍公司
    ，趁該公司大門未上鎖，無故自公司大門門縫侵入儀龍公司
    ，因認被告所為係犯刑法第306 條無故侵入他人建築物罪犯
    嫌。
二、按犯罪事實應依證據認定之，無證據不得認定其犯罪事實；
    不能證明被告犯罪者，應諭知無罪之判決，刑事訴訟法第15
    4 條第2 項、第301 條第1 項定有明文。次按認定不利於被
    告之事實，須依積極證據，苟積極證據不足為不利於被告事
    實之認定時，即應為有利於被告之認定，更不必有何有利之
    證據，最高法院30年上字第816 號著有判例。又按刑法第30
    6 條第1 項之不法侵入罪之保護客體，為個人居住之安寧與
    私人生活秘密之保持，重在居住之事實，其所稱住宅或建物
    雖不以現供人居住為必要，如居住者一時外出或僅供一定期
    間居住之別墅，亦均屬之，惟所侵入者係曠廢無人之空屋，
    即無本條之適用（司法院65年7 月13日台65刑二函字第949
    號函參照）。經查：本件被告侵入之儀龍公司，現已停業，
    無人居於該處，亦無守衛看守等情，已據證人張文明證述如
    前，參以就被告所提該公司建物相片以觀，該公司內部擺設
    凌亂，地面上有砂石堆積，部分出入口欠缺門扇等情，有相
    片13張在卷可稽（見本院卷第37至41頁），可見儀龍公司確
    係平日無人居住、使用之建物無疑。從而，被告縱無故侵入
    該建物，因無礙於該建物所有人朱榮康之居住安寧與私人生
    活秘密之保持之情形，自難以無故侵入他人建物罪相繩。此
    部分既不能證明被告有公訴人所指犯行，本院自應諭知被告
    無罪之判決。
據上論斷，應依刑事訴訟法第299 條第1 項前段、第301 條，刑
法第321 條第1 項第3 款、第2 項、第25條第2 項、第47條第1
項，判決如主文。
本案經檢察官丙○○到庭執行職務。
中　　華　　民　　國　　96　　年　　3 　　月　　22　　日
                  刑事第十二庭  審判長法　官  施柏宏
                                      法  官  林書慧
                                      法  官  黃宗揚
以上正本證明與原本無異。
如不服本判決，應於收受送達後10日內向本院提出上訴書狀。
中　　華　　民　　國　　96　　年　　3 　　月　　26　　日
　　　　　　　　　　　　　　　　　　  書記官  王壹理
附錄本件論罪科刑法條：
中華民國刑法第321 條：
  犯竊盜罪而有左列情形之一者，處六月以上、五年以下有期徒刑：
  一  於夜間侵入住宅或有人居住之建築物、船艦或隱匿其內而犯之者。
  二  毀越門扇、牆垣或其他安全設備而犯之者。
  三  攜帶兇器而犯之者。
  四  結夥三人以上而犯之者。
  五  乘火災、水災或其他災害之際而犯之者。
  六  在車站或埠頭而犯之者。
  前項之未遂犯罰之。
附表
┌──┬──────┬─────┬──────┐
│項次│扣案物名稱  │數      量│備        註│
├──┼──────┼─────┼──────┤
│1.  │手套        │1雙       │            │
├──┼──────┼─────┼──────┤
│2.  │手電筒      │1支       │            │
├──┼──────┼─────┼──────┤
│3.  │螺絲起子    │2支       │            │
├──┼──────┼─────┼──────┤
│4.  │剪鐵腕用剪  │1支       │            │
├──┼──────┼─────┼──────┤
│5.  │電纜剪      │1支       │            │
├──┼──────┼─────┼──────┤
│6.  │管子鉗（大）│1支       │            │
├──┼──────┼─────┼──────┤
│7.  │管子鉗（小）│1支       │            │
├──┼──────┼─────┼──────┤
│8.  │扳手        │2支       │            │
├──┼──────┼─────┼──────┤
│9.  │手搖鍊條    │1具       │            │
├──┼──────┼─────┼──────┤
│10. │老虎鉗      │1支       │            │
├──┼──────┼─────┼──────┤
│11. │鉗子        │2支       │            │
├──┼──────┼─────┼──────┤
│12. │吊勾        │1具       │            │
├──┼──────┼─────┼──────┤
│13. │套筒        │1支       │            │
└──┴──────┴─────┴──────┘
